【裁判字號】    95,交聲,44
【裁判日期】    950623
【裁判案由】    聲明異議
【裁判全文】
臺灣高雄地方法院交通事件裁定         95年度交聲字第44號
原處分機關  高雄市政府
異  議  人
即受處分人  甲○○
上列受處分人因違反道路交通管理處罰條例案件，對於高雄市政
府民國95年1月3日所為之處分（高市府交裁字第裁32-B00000000
號），聲明異議，本院裁定如下：
    主  文
異議駁回。
    理  由
一、異議意旨略以：伊友人劉瑞仁於民國93年10月29日17時55分
    許，騎乘伊姊姊許美鳳所有車號DPU- 653號輕型機車，搭載
    伊行經高雄市○○路與慶豐路口時，未依二段式左轉，警察
    因堅持欲處罰車主，乃對伊開立罰單（舉發號碼：高市警交
    字第B00000000） ，伊當時不以為意，然嗣後警察再依此認
    定伊於吊扣駕照期間駕駛，遂加開本件之高市警交字第B0
    0000000 舉發通知單，致高雄市○○○○○道路交通管理處
    罰條例第21條第1 項第7 款規定裁罰新台幣12000 元，吊銷
    駕駛執照，1 年內禁考，駕駛執照限於95年2 月2 日前繳送
    等處分，然伊並非當時駕駛人，自無受罰之理，爰依法聲明
    異議，請求撤銷原處分等語。
二、按駕駛執照吊扣期間駕車者，處新臺幣6000元以上12000 元
    以下罰鍰，並當場禁止其駕駛及扣留其車輛牌照，道路交通
    管理處罰條例第21條第1 項第7 款定有明文。經查：
  (一)異議人於上開時地，駕駛上開輕型機車行經高雄市○○路、
    慶豐路口，違規未依規定兩段式左轉，經高雄市政府警察局
    交通大隊員警陳仲彬當場攔查並依法舉發（舉發號碼：高市
    警交字第B00000000） ，經異議人當場簽名確認無誤，嗣警
    員返回警局整理過濾，發現異議人另涉於駕照吊扣期間違規
    駕駛（通知單上車牌號碼誤植為OPU-653 之部分，亦經查核
    更正），乃復依職權以高市警交字第B00000000 號開立舉發
    違規通知書等情，除據證人陳仲彬到庭證稱：「通常我執勤
    的習慣一定是針對駕駛人來開單，不會針對乘客開單，就算
    乘客表示是車主，我們也一律是開駕駛人，因為只有駕駛人
    才需要為他的行為負責。」、「本件我在現場舉發時原本車
    牌是抄OPU-653 ，車主據駕駛人告知是許美鳳，回警局之後
    我清查單子，查得駕駛人甲○○又於駕照吊扣期間駕車，所
    以我又補開第2 張罰單，均寄送給監理中心後，監理中心回
    函說沒有OPU-653 這輛車，且告訴我們車主許美鳳應該為
    DPU-65 3。」等語明確（本院卷頁17）外，並有高雄市政府
    警察局舉發違反道路交通管理事件通知單2 紙（本院卷頁10
    ）、高雄市政府警察局交通大隊94年12月26日高市警交三字
    第0940 024492 號函（本院卷頁11）在卷可稽，堪予認定。
  (二)異議人雖辯稱：案發當時係伊朋友綽號「仁仔」（即劉瑞仁
    ）騎乘上開車輛載伊，並非伊騎乘，但警察堅持要對車主開
    立罰單等語，然查：警員就異議人未依規定2 階段轉彎違規
    行為，當場填具之舉發違規通知單上，駕駛人欄乃明確記載
    ：甲○○，車主欄明確記載：許美鳳，而異議人經舉發後乃
    當場於舉發單上收受通知欄簽收無誤，有該通知單在卷可稽
    ，衡情其當時對於舉發通知單上之內容應係認可無誤方才簽
    收，否則焉願當場簽名之理，故該異議人簽收之舉發單，乃
    有相當之證明力；再者，因交通違規係針對行為人裁罰，車
    主僅於一定條件下方須併加處罰，此觀諸道路交通管理處罰
    條例等規定自明，警員陳仲彬所證其執勤之原則，除與法律
    規定吻合外，且與吾人所知之實務經驗相符，且其係依法執
    勤之警員，與異議人素昧平生，並無仇隙，於執行交通勤務
    時，應無任意誣陷異議人之理；況果如異議人所述當時警察
    針對車主裁罰，然上開舉發通知單上車主明明載明係「許美
    鳳」，異議人於本院審理中亦自承車主係其姊姊許美鳳，則
    員警焉有捨許美鳳而逕對異議人開立罰單之理，益見異議人
    所辯不實，難予採信。
  (三)至於證人劉瑞仁雖到庭證稱：當時係伊騎乘系爭車輛等語，
    然查：異議人於上開時地遭受警察當場第1 次舉發之時，並
    未爭執非伊騎乘機車，嗣經警察第2 次舉發於駕照吊扣期間
    違規駕駛時，方主張其非駕駛人；且其就本件聲明異議提出
    書狀時，僅爭執警察登錄舉發人資料錯誤，然遲於本院開庭
    審理時再聲稱實為友人「仁仔」（即劉瑞仁）駕駛，其動機
    已屬可疑；況本件案發時間係於93年10月29日，迄本院95年
    3 月13日開庭審理期間已約1 年有餘，一般人對於何時何地
    遭警查獲交通違規等日常生活瑣事之發生情狀，應無特別印
    象深刻之理，然本件證人到庭後就本件案發情形均能明確深
    刻回答，甚至連當時究有幾位警員執勤等細節，所述亦均與
    異議人陳述之內容相符，其證詞之可信性已值懷疑，自無法
    遽為有利於異議人之認定。
三、綜合上述，本院認警員陳仲彬之證詞，因有現場異議人簽收
    之舉發通知單可資輔證，且與交通取締之法律規定及實務常
    理相符，而較為可信，本件違規之駕駛人應係異議人無誤，
    警員陳仲彬於現場舉發異議人未依規定2 階段轉彎，繼而發
    現異議人於駕照吊扣期間駕駛，依職權開立第2 張舉發通知
    單，原處分機關據以依道路交通管理處罰條例第21條第1 項
    第7 款規定裁罰新台幣12000 元，吊銷駕駛執照，1 年內禁
    考，駕駛執照限於95年2 月2 日前繳送等處分，核其認事用
    法均無違誤不當，異議人之聲明異議為無理由，應予駁回。
四、據上論斷，應依道路交通案件處理辦法第 19 條，裁定如主
    文。
中    華    民    國    95    年    6     月    23    日
                     交通法庭    法  官  蔡川富
以上正本證明與原本無異。
如不服本裁定應於送達後5日內向本院提出抗告狀。
中    華    民    國    95    年    6     月    23    日
                                 書記官  林淑蓮


司法院資訊處製作；財團法人民間司法改革基金會備份。
